臺灣板橋地方法院民事判決　　　　　　　94年度家訴字第20號
原　　告　　戊○○○
　　　　　　乙○○
　　　　　　癸○○
　　　　　　庚○○
　　　　　　辛○○
　　　　　　　　　　　　號6樓.
　　　　　　己○
　　　　　　丙○○
　　　　　　卯○○
　　　　　　　　　　　　34衖.
　　　　　　子○○
　　　　　　寅○○
　　　　　　丑○○
　　　　　　辰○○
　　　　　　　　　　　　2
　　　　　　丁○○
兼右十三人
之共同訴訟
代理人　　　壬○○
被　　　告　甲○○
上列當事人間請求分割遺產事件，本院於中華民國94年5 月11日
言詞辯論終結，判決如下：
    主  文
准將兩造被繼承人林拱照所遺如 (主文附表一)所 示之土地增值
稅退稅款及股票，按該附表所示之應繼分比例予以分割，分割後
之金額及股數均如該該附表所示。
准將兩造被繼承人林劉來好所遺如 (主文附表二)所 示之股票及
土地，按該附表所示之應繼分比例予以分割，分割後之股數及土
地分別共有之持分均如該附表所示。
訴訟費用由被告負擔。
    事實及理由
一、原告主張：
(一)兩造之被繼承人林拱照於民國八十年四月二十五日死亡，遺
    有財產計：台灣中小企業銀行股份有限公司之股票5338股、
    林姓實業股份有限公司之股票300 股、台灣水泥股份有限公
    司之股票245 股、土地增值稅退稅0000000 元。林拱照之配
    偶林劉來好及兩造均為林拱照之繼承人，公同繼承上開遺產
    ，嗣因林劉來好於八十八年六月十一日死亡，林劉來好所繼
    承自林拱照的遺產部分，再次由兩造公同繼承之，因此兩造
    經二次繼承後，各自應繼分，計算後即如附表（A1 +A2）之
    繼承系統表所示。
(二)又兩造之被繼承人林劉來好於八十八年六月十一日死亡後，
    其本身亦遺有財產，計：台北國際商業銀行股票3986股，及
    台北縣板橋市○○○段第三崁小段326-1 、326-2 、326-3
    、326-5 、326-7 、332-4 、332-6 、000-0 000-0 號土地
    。兩造均為林劉來好之繼承人，公同繼承該等遺產，兩造之
    應繼分，即如附表（B1）之繼承系統表所示。
(三)兩造繼承上開林拱照、林劉來好之遺產後，為公同共有狀態
    ，因被告一直不願配合辦理遺產分割，致原告屢受催繳全部
    稅款之困擾，為此請求就公同共有之上開遺產，分別按（
    A1+A2）、 （B1）之附表所示應繼分，加以分割為分別共有
    ，以消滅遺產公同共有關係；亦即林拱照之遺產按附表（
    A1+A2）所 示應繼分加以分割，林劉來好之遺產按附表（B1
    ）所示應繼承分加以分割。又上開遺產中，關於股票部分，
    林姓實業公司之三百股股票，原告等人均願捨棄給被告單獨
    取得，其餘公司之股票則按兩造應繼分之比例分配，如有剩
    餘股數無法分配（即除不盡之尾數），原告亦願捨棄給被告
    ；其中台灣中小企業銀行之股票，原告己○願捨棄1 股，而
    使其餘繼承人能按應繼分比例除盡；又遺產中之土地增值稅
    ，因無法按應繼分比例除盡，原告己○願捨去3 元而使其餘
    繼承人均能按比例取得；至於遺產中之土地，則按兩造應繼
    分比例，登記為分別共有。
(四)原告訴之聲明：如主文所示。
二、被告方面：被告未於言詞辯論期日到場，亦未提出任何書狀
    作聲明陳述。
三、經查：
(一)兩造之被繼承人林拱照、林劉來好（夫妻）分別於民國八十
    年四月二十五日、八十八年六月十一日死亡，此有其等戶籍
    謄本二件在卷可稽。兩造均係林拱照、林劉來好之繼承人，
    其中原告庚○○、丁○○、辛○○、壬○○、己○、丙○○
    均係林拱照、林劉來好之子女（林拱照、林劉來好另有子女
    黃劉等、趙周秀珠二人均已出養他人，喪失繼承權）；原告
    戊○○○之夫林武雄是林拱照、林劉來好之子，林武雄繼承
    林拱照之遺產後，因林武雄於八十二年三月二日死亡，原告
    戊○○○與子女即原告乙○○、癸○○及被告甲○○則共同
    繼承林武雄之應繼分；但林武雄因早於母親林劉來好過世，
    因此林武雄之子女即原告乙○○、癸○○及被告甲○○則依
    民法第1140條規定，代位繼承林劉來好之遺產；又原告卯○○、子○○、寅○○、丑○○、辰○○之母親蕭林勝是林拱
    照、林劉來好之養女，因蕭林勝於六十一年四月十二日即過
    世，因此原告卯○○、子○○、寅○○、丑○○、辰○○亦
    依民法第1140條規定，代位繼承林拱照、林劉來好之遺產，
    以上有兩造及關係人林武雄、蕭林勝、黃劉等、趙周秀珠之
    戶籍謄本多份在卷可參。又依第1144條第1 項第1 款規定計
    算兩造應繼分比例後，原告等人之繼承系統表及應繼分比例
    ，即如原告提出之附表（A1+A2）及 （B1）所示無誤。
(二)兩造之被繼承人林拱照之遺產範圍包括：台灣中小企業銀行
    股份有限公司之股票5338股、林姓實業股份有限公司之股票
    300 股、台灣水泥股份有限公司之股票245 股、土地增值稅
    退稅0000000 元，此有原告提出之台灣中小企業銀行股份有
    限公司之股東持有股份證明書影本一份、林姓實業股份有限
    公司之股份通知函影本一份、台灣水泥股份有限公司之股東
    持有股份資料表影本一份、台北縣政府稅捐稽徵處函（林拱
    照之退稅通知）影本一份為證。
(三)兩造之被繼承人林劉來好之遺財產範圍包括：台北國際商業
    銀行股票3986股，及台北縣板橋市○○○段第三崁小段
    326-1 、326-2 、326-3 、326-5 、326-7 、332-4 、
    332-6 、000-0 000-0 號土地，此有原告提出之財政部台灣
    省北區國稅財產歸屬資料清單影本一份、台北國際商業銀行
    之持有證明書影本一份、上開土地之登記簿謄本九份在卷可
    證。
四、按民法第1164條前段規定：「繼承人得隨時請求分割遺產」
    。從而，原告依該規定，請求就林拱照、林劉來好之遺產，
    分別按附表（A1+A2）及 （B1）所示之應繼分比例，分割為
    分別共有，為有理由。爰准將兩造被繼承人林拱照、林劉來
    好所遺財產，按附表（A1+A2）及 （B1）之應繼分比例，予
    以分割為分別共有，詳如主文之附表一、二所示（即土地部
    分按兩造應繼分比例登記為分別共有；土地增值稅由原告己○捨棄三元而使其餘繼承人得按應繼分比例除盡；台灣中小
    企業銀行之股票，原告己○捨棄1 股而使其餘繼承人按應繼
    分比例除盡；林姓實股份有限公司之股票三百股經原告全部
    捨棄而全部分給被告；台灣水泥股份有限公司之股票按兩造
    應繼分比例分配，其中除不盡之尾數則由原告捨棄給被告）
    。
五、本件原告之訴為有理由，依民事訴訟法第385 條第1 項前段
    、第78條，判決如主文。
中　　華　　民　　國　　94　　年　　5 　　月　　25　　日
                                臺灣板橋地方法院家事法庭
                                    法　官　  黃  惠  瑛
上列正本證明與原本無異
如對本判決不服，應於收受判決後二十日內向本院提出上訴狀（
須按他造人數附繕本並繳納上訴費用）
中　　華　　民　　國　　94　　年　　5 　　月　　26　　日
                                    書記官　  林  月  蓉
